最　高　行　政　法　院　判　決
                                      100年度判字第373號
上  訴  人　童銘芳
訴訟代理人　卓隆燁　（兼送達代收人）
被 上訴 人　財政部臺灣省北區國稅局
代　表　人　吳自心
　　　　　　　　　　　　　送達代收人 杜思思
上列當事人間綜合所得稅事件，上訴人對於中華民國99年3月30
日臺北高等行政法院98年度訴字第2698號判決，提起上訴，本院
判決如下：
　　主  文
上訴駁回。
上訴審訴訟費用由上訴人負擔。
　　理  由
一、緣上訴人93年度綜合所得稅結算申報，經法務部調查局臺北
    市調查處（下稱臺北市調查處）及財政部臺北市國稅局查獲
    上訴人漏報取自永達保險經紀人股份有限公司（下稱永達公
    司）薪資所得新臺幣（下同）836,500元，乃歸戶核定上訴
    人綜合所得總額為3,563,277元、補徵應納稅額167,290元，
    並按其所漏稅額250,462元處以0.2倍之罰鍰計50,092元。上
    訴人不服，循序提起本件行政訴訟，案經原審駁回其訴。
二、上訴人起訴主張：（一）有關核定短報薪資所得836,500元
    部分：1.永達公司對上訴人業務同仁之薪酬係採獎金制度，
    以各項績效計算之個人薪酬及組織報酬，而組織報酬係以支
    應歸屬利潤中心之各項必要業務費用，故上訴人薪資所得為
    個人薪酬及組織報酬減除支應歸屬利潤中心之各項必要費用
    後餘額，二項之合計數。2.本件系爭公務車，乃上訴人任職
    公司為協助業務員利於執行業務推展，規定處經理級以上人
    員或業績較優同仁得申請保管公務租賃車輛，公務車租金由
    任職公司支付且屬任職公司營業費用，要非屬上訴人薪資所
    得。3.本件案關事實經臺灣臺北地方法院檢察署（下稱臺北
    地檢署）偵查且原經被上訴人認定系爭車輛租金屬於交通費
    ，應由永達公司檢據核實列報，上訴人薪資名目並未減少而
    有逃漏綜合所得稅之情事，原處分未依檢察官不起訴處分所
    認定之事實為之，依本院32年判字第18號判例及89年度判字
    第699號判決意旨，應予撤銷。（二）有關罰鍰50,092元部
    分：1.依行政罰法第7條規定，違反行政法上義務之行為，
    有出於故意或過失者，始得處罰，上訴人依任職公司開立之
    扣繳憑單申報，且以給付總額悉數列報，難謂有過失之情。
    2.另按行政罰法第24條規定「一行為不二罰」原則，有關系
    爭車輛租金，扣繳義務人（上訴人任職公司之負責人）業經
    臺北市國稅局依法科處罰鍰，自不應再對納稅義務人（上訴
    人）予以處罰。（三）綜上，原處分及訴願決定應予撤銷等
    語，求為判決撤銷訴願決定及原處分（復查決定）。
三、被上訴人則以：系爭車輛雖係以永達公司名義承租，惟每月
    車輛租金卻由公司自上訴人薪資中扣取給付，故本件實際係
    上訴人租賃及購買車輛供私人使用，並非永達公司租賃車輛
    供上訴人使用，被上訴人以永達公司填製之員工支付車輛租
    金薪資扣款彙整表，核定上訴人短報93年度薪資所得為836,
    500元並無不合。而本件查得永達公司短報員工薪資所得已
    如前述，上訴人既有是項所得，依前開說明即應注意使之符
    合稅法之強行規定，上訴人應注意而不注意，致短漏申報，
    縱非故意，亦有過失，其短漏報自應論罰。末查扣繳義務人
    未依規定扣繳稅款與所得人漏報所得係屬二事，二者違章主
    體不同，另未依規定扣繳稅款係依所得稅法第114條規定處
    罰，而所得人漏報所得係依同法第110條規定處罰，二者處
    罰之法律依據亦不同，本件核無違反一行為不二罰原則情事
    等語置辯，求為判決駁回上訴人之訴。
四、原審斟酌全辯論意旨及調查證據之結果，以：（一）查永達
    公司該年期間計有302名員工依公務車輛使用辦法申請汽車
    租賃368輛中，扣除未到期車輛35輛後，計有270輛係由員工
    本人或關係人（配偶、父母、兄弟、姊妹等）買回，其比例
    高達占已到期車輛的81.08%，本件上訴人即屬本人買回，此
    有臺北地檢署檢察官96年度偵字第2347號不起訴處分書及臺
    北市國稅局編製之永達公司92至95年間員工租車到期移轉統
    計表附於原處分卷可稽。故被上訴人乃依實質課稅原則，核
    認系爭車輛租金836,500元實質上係上訴人之薪資所得，歸
    戶核定上訴人93年度取自永達公司薪資所得836,500元，經
    核尚非無據。（二）系爭車輛係由上訴人自行與車商確認車
    種、車價及分期付款期數後，再由上訴人、出租車輛公司共
    同簽訂租賃契約，車輛保證金係由上訴人支付，永達公司按
    月從上訴人薪資中扣取租金，並由上訴人實際使用及保管系
    爭車輛。系爭租賃合約承租人之違約風險顯然已完全由上訴
    人所負擔，永達公司雖形式上列名租賃契約之承租人，惟並
    未承擔任何承租人違約風險；且系爭車輛實際係由上訴人支
    付租金，由上訴人使用收益，自租賃之效力觀察，上訴人負
    有租金支付義務、租賃物保管義務及租賃債務擔保義務，上
    訴人雖於租賃契約列名保管人，實質上為系爭車輛之承租人
    ，永達公司僅係租賃契約名義上之承租人，實際並未承租系
    爭車輛，堪以憑認。況上訴人亦未能證明系爭車輛租金為永
    達公司經營本業及附屬業務有關之費用。從而，被上訴人認
    定系爭車輛租金，並非供永達公司經營本業及附屬業務所使
    用，系爭車輛租金支出自不能認係永達公司之營業租金費用
    ，依實質課稅原則，核認本件永達公司藉租賃車輛之名義，
    將扣取上訴人之系爭薪資，改以永達公司租金支出列報，實
    質上係上訴人之薪資所得，核無不合。（三）又按行政罰法
    第26條規定，一行為同時觸犯刑事法律及違反行政法上義務
    規定，如經不起訴處分者，得依違反行政法上義務規定裁處
    之。永達公司負責人吳文永涉嫌違反稅捐稽徵法第41條、第
    43條第1項及商業會計法第71條第5款等規定乙案，雖經臺北
    地檢署偵查終結為不起訴處分，惟吳文永之行為如同時有違
    反所得稅法或其他稅法上義務者，稅捐稽徵機關仍得依稅法
    規定裁處之。又本件上訴人並非前開不起訴處分書之被告，
    上訴人是否有違章漏稅事實，被上訴人自得依職權調查認定
    ，不受不起訴處分書之拘束。上訴人主張本案應以不起訴處
    分書為據云云，核無足採。（四）另查，財政部95年6月28
    日台財稅字第09504063430號函釋（下稱財政部95年函釋）
    係限於因招攬保險業務而發生的費用，如文具用品費等等，
    原則上均屬費用之性質，並無租金支出此項費用，特別汽車
    是生財器具，並非當期消耗之費用。且保險公司之營業費用
    ，應由公司取得相關憑證，不能與員工私自約定要計入員工
    的薪資併同薪資給付，公司應以各項費用科目下來列報。系
    爭車輛租金支出非屬永達公司之營業費用，業經認定如前，
    自無財政部95年函釋之適用。復查財政部79年7月4日台財稅
    第790178955號函釋，係以營業人因業務需要而租用汽車，
    供本業或附屬業務使用之勞務為要件，本件永達公司僅係名
    義上之承租人，實際係由上訴人租賃及使用車輛，並非永達
    公司租賃車輛供上訴人使用，而係上訴人私人支出供私人使
    用，已如前述，尚難認係永達公司租賃車輛供本業或附屬業
    務使用，自無上開函釋適用之餘地。（五）又查綜合所得稅
    係採自行申報制，有所得即應申報，人民有依法律納稅之義
    務自應注意使之符合稅法之強行規定。本件上訴人於系爭年
    度既有領受系爭所得，即應依所得稅法第71條規定辦理申報
    ，茲上訴人未就實際所得申報，已構成客觀之違章事實，上
    訴人列名系爭車輛租賃合約之保管人，並於合約上簽名用印
    ，上訴人不能諉為不知，觀其執為漏報之理由，尚非不可避
    免。是縱上訴人主張其並無漏稅之故意，亦難卸免其未善盡
    申報應注意義務之違失。從而被上訴人按所漏稅額處0.2倍
    之罰鍰，經核並無不合。（六）末查扣繳義務人未依規定扣
    繳稅款與所得人漏報所得係屬二事，二者違章主體不同；另
    未依規定扣繳稅款係依所得稅法第114條規定處罰，而所得
    人漏報所得係依同法第110條規定處罰，二者處罰之法律依
    據亦不同，本件核無違反一行為不二罰原則之情事。（七）
    綜上所述，上訴人主張各節，並非可採。被上訴人以上訴人
    短報其取自永達公司薪資所得836,500元，歸戶核定上訴人
    93年綜合所得總額3,563,277元、補徵應納稅額167,290元，
    並按其所漏稅額250,462元處以0.2倍之罰鍰計50,092元，核
    無違誤，原處分及訴願決定予以維持，亦無不合等語，因將
    原決定及原處分均予維持，駁回上訴人之訴。
五、本院查：
（一）關於本稅部分：（1）上訴人主張依財政部95年函釋所定
      ，保險業務員因為所屬公司招攬保險業務而發生之成本費
      用，其屬保險公司之營業費用者，不宜由保險業務員自行
      吸收或負擔，成為業務員薪資之一部分，原審判決亦是認
      ，惟卻以薪資所得沒有核實認列對應費用之觀念，將系爭
      屬公司費用之勞務支援部分歸屬業務員薪資所得，自屬違
      背法令乙節。經查原審依調查證據之辯論結果，以本件車
      輛之使用租賃契約，鑑於車輛折舊快速之實證特徵，通常
      隱含分期付款買賣車輛之經濟實質，租期屆至後，承租人
      只要付出少許尾款，即可取得車輛所有權。因此若永達公
      司真正車輛之使用視為上訴人提供勞務過程中之必要成本
      費用，而非勞務報酬之一部，因其不用考量上訴人之福利
      期待，絕不會使用租車此等高成本之方式來無故增加自己
      之營業成本金額，當其考量到上訴人之福利期待並將車輛
      之提供與上訴人之工作績效連結時，基本上已是從績效激
      勵觀點提出之勞務報酬等由，認定系爭租車費用實質上應
      屬上訴人取自永達公司之薪資所得，核其認定與卷內證據
      並無不合，且與經驗法則及論理法則無違，故前述上訴意
      旨自無可採。（2）按「刑事判決所認定之事實，及其所
      持法律上見解，並不能拘束本院。本院應本於調查所得，
      自為認定及裁判。」本院著有44年判字第48號判例可循。
      又本院32年判字第18號判例係謂：「司法機關所為之確定
      判決，其判決中已定事項，若在行政上發生問題時，行政
      官署不可不以之為既判事項而從其判決處理，此為行政權
      與司法權分立之國家一般通例。」即此判例係闡述法院之
      確定判決所認定事項對行政機關之效力。至行政法院應本
      於調查所得自行認定事實，不受刑事判決認定事實之拘束
      ，已如上述。故上訴意旨主張之臺北地檢署檢察官96年度
      偵字第2347號不起訴處分書，雖對永達公司負責人吳文永
      違反稅捐稽徵法等案為不起訴處分，行政法院亦不受該不
      起訴處分書所認定事實之拘束，況其並非法院之確定判決
      ，更與本院32年判字第18號判例所闡述者有別。故上訴意
      旨執本院32年判字第18號判例主張原判決應受上述不起訴
      處分書所認定事實之拘束，進而指摘原判決違法云云，並
      無可採。（3）再本件原判決係依調查證據之辯論結果，
      而認系爭所得實質上應屬上訴人自永達公司獲致之薪資所
      得，進而將原處分予以維持，故此認定核與永達公司之計
      薪方式無涉。且就永達公司而言，亦僅是營業費用科目之
      變更，並不影響其所列報費用之總額。故上訴意旨以系爭
      所得屬永達公司各利潤中心之必要費用為前提，主張因上
      訴人之薪資為個人薪酬及組織報酬減除支應歸屬利潤中心
      之各項必要費用後餘額之合計數，指摘原判決將直接歸屬
      至各業務同仁利潤中心之必要業務費用，認定非屬永達公
      司營業費用，違反租稅中立原則云云，自無可採。另本件
      因認上訴人方為系爭車輛之真正承租人，進而謂系爭所得
      為上訴人之薪資所得，故核定上訴人有系爭所得，自無違
      反收付實現原則。此外，上訴意旨所為原判決之認定有違
      實質課稅原則及平等原則之指摘，無非係就原審之事實認
      定事項為爭議，依上揭所述，並無可採。（4）又按「保
      險業務員因為所屬公司招攬保險業務而發生之文具用品費
      、差旅費、郵電費、印刷費及廣告費、交際費、訓練費、
      交通及油料費等，依據現行所得稅法規定，其屬保險公司
      之營業費用者，可由保險公司依營利事業所得稅查核準則
      有關規定檢據依費用性質核實列報，不宜約定由保險業務
      員自行吸收或負擔，並併同薪資給付，成為業務員薪資之
      一部分，而由保險公司逕以『薪資支出』科目列支。」固
      經財政部95年函釋在案，惟此函釋所稱「不宜約定由保險
      業務員自行吸收或負擔，並併同薪資給付」一節，係以該
      等支出確屬保險業務員為所屬公司招攬保險業務而發生之
      營業費用為前提。而系爭所得實質上應屬上訴人之薪資，
      並非上述財政部95年函釋所稱屬保險業務員為所屬公司招
      攬保險業務發生之營業費用，故本件事實核與財政部95年
      函釋有別。是原判決認無此函釋之適用，即無不合。至臺
      北市國稅局雖曾以96年6月5日財北國稅審二字第09602018
      43號函，就與本件相關部分函復臺灣臺北地方法院檢察署
      略謂：「……四、保險經紀公司之員工，如為所屬公司招
      攬業務而以公司名義購置車輛……則其分期給付車商之價
      金，……該公司應以該資產之實際成本，按所得稅法及查
      核準則規定之方法以及耐用年數計提折舊。另該員工如係
      以公司名義租賃車輛，其分期給付車商之租金（不含保證
      金），得依查核準則第74條第3款第2目之5規定認屬為交
      通費，……至員工如以員工自己名義租購車輛，則該扣付
      款應視為員工基於僱傭關係而取得之各種補助費或給與，
      故保險經紀公司應以薪資支出列支，並依法併同員工薪資
      所得依率扣繳稅款。」然此函係分別就不同形式之事實為
      相關法令之說明，尚非就已經實質認定後之個案為判斷，
      自不生上訴意旨所主張違反本院89年度判字第699號判決
      所揭示：不得就業經查定確定之案件憑藉新見解重為較不
      利於當事人之查定處分情事。另稽徵機關是否認列使用系
      爭車輛所生之停車費或回數票為永達公司之營業費用，核
      屬該等費用是否為永達公司經營本業或附屬業務費用之事
      實認定問題，與系爭所得是否為薪資所得之認定並無影響
      。故上訴意旨據以指摘原判決違法云云，亦無可採。
（二）關於裁罰部分：（1）按「違反行政法上義務之行為非出
      於故意或過失者，不予處罰。」行政罰法第7條定有明文
      ，即就行政罰之主觀責任條件，固不採推定過失。惟就上
      訴人本年度綜合所得稅結算申報，有漏報系爭所得及其漏
      報有應注意、能注意而疏未注意之過失等情，已經原判決
      詳予論斷在案，即原判決並非以推定過失方式認定上訴人
      有違反所得稅法第110條第1項規定之過失，故上訴意旨援
      引行政罰法第7條規定，以原判決推定上訴人有漏報之過
      失，指摘原判決違法云云，自無可採。（2）又按「納稅
      義務人已依本法規定辦理結算、決算或清算申報，而對依
      本法規定應申報課稅之所得額有漏報或短報情事者，處以
      所漏稅額2倍以下之罰鍰。」「納稅義務人自動向稅捐稽
      徵機關補報並補繳所漏稅款者，凡屬未經檢舉、未經稽徵
      機關或財政部指定之調查人員進行調查之案件，下列之處
      罰一律免除；其涉及刑事責任者，並得免除其刑：一、本
      法第41條至第45條之處罰。二、各稅法所定關於逃漏稅之
      處罰。」所得稅法第110條第1項（本項於98年5月27日修
      正公布，但裁罰倍數部分修正前後則無不同）及稅捐稽徵
      法第48條之1分別定有明文。故納稅義務人因短漏報所得
      ，而構成所得稅法第110條第1項規定之違章者，雖因扣繳
      義務人嗣後之補報扣繳憑單及補扣繳款，於計算應補徵之
      所得稅額時應減除該補扣繳之稅款。惟作為所得稅法第11
      0條第1項罰鍰處分基礎之漏稅額應否減除扣繳義務人嗣後
      補扣繳之稅款，因該「減除」實質上係該減除金額之「免
      罰」，故依稅捐稽徵法第48條之1規定，自應以該補報扣
      繳憑單及補扣繳稅款究係在稅捐稽徵法第48條之1規定之
      調查基準日前後判定之。是原判決以上訴人主張計算漏稅
      額時應予減除之扣繳稅款係在本件之調查基準日後始補扣
      繳，認不應准予減除，即無不合，亦無上訴意旨所稱之理
      由不備情事，上訴意旨執以指摘原判決違法云云，並無可
      採。（3）另按「一行為違反數個行政法上義務規定而應
      處罰鍰者，依法定罰鍰額最高之規定裁處。但裁處之額度
      ，不得低於各該規定之罰鍰最低額。」「數行為違反同一
      或不同行政法上義務之規定者，分別處罰之。」分別為行
      政罰法第24條第1項及第25條所明定。可知若係數個違反
      行政法上義務之行為，自應分別處罰，不生是否一行為不
      二罰之問題。本件之永達公司負責人係因違反扣繳義務遭
      依所得稅法第114條規定處罰，至上訴人則係因漏報所得
      遭依所得稅法第110條第1項規定處以罰鍰一節，已經原判
      決認定甚明，是其二者為各別不同之違章行為，依上開所
      述，自不生一行為二罰情事，故原判決認本件無違一行為
      不二罰原則，自無不合。至上訴意旨主張之行為時（下同
      ）稅捐稽徵法第44條但書則是立法者針對特定之行為事實
      所為之免罰規定，核與一行為不二罰之原則有別，而本件
      事實核非稅捐稽徵法第44條但書規範之事項。故上訴意旨
      執與本件爭議無涉之稅捐稽徵法第44條但書規定指摘原判
      決有適用法規不當之違法云云，亦無足採。
（三）綜上所述，上訴人之主張均無可採。原判決將訴願決定及
      原處分均予維持，而駁回上訴人在原審之訴，核無違誤。
      上訴論旨指摘原判決違背法令，求予廢棄，為無理由，應
      予駁回。
六、據上論結，本件上訴為無理由。依行政訴訟法第255條第1項
    、第98條第1項前段，判決如主文。
中　　華　　民　　國　　100　 年　　3　　 月　　17　　日
                    最高行政法院第五庭
                        審判長法官　藍　獻　林
                              法官　廖　宏　明
                              法官　姜　素　娥
                              法官　林　文　舟
                              法官　胡　國　棟

以  上  正  本  證  明  與  原  本  無  異
中　　華　　民　　國　　100　 年　　3　　 月　　18　　日
　　　　　　　　　　　　　　　書記官　彭　秀　玲